【裁判字號】    94,訴,893
【裁判日期】    950329
【裁判案由】    違反槍砲彈藥刀械管制條例
【裁判全文】
臺灣新竹地方法院刑事判決               94年度訴字第893號
公  訴  人  臺灣新竹地方法院檢察署檢察官
被      告  甲○○
選任辯護人  曾能煜律師
            魏順華律師
            羅秉成律師
上列被告因違反槍砲彈藥刀械管制條例案件，經檢察官提起公訴
（九十四年度偵字第四七二九號），本院判決如下：
    主  文
甲○○未經許可，持有可發射子彈具有殺傷力之改造手槍，處有
期徒刑貳年，併科罰金新臺幣拾萬元，罰金如易服勞役，以新臺
幣玖佰元（即銀元佰元）折算壹日。緩刑伍年。緩刑期內付保
護管束。扣案仿ＢＥＲＥＴＴＡ廠８４型半自動手槍之改造手槍
壹枝（含彈匣壹個，槍枝管制編號0000000000）沒收
。
    事  實
一、甲○○明知具有殺傷力之槍枝及子彈，均屬槍砲彈藥刀械管
    制條例管制之物品，未經主管機關許可，不得持有，其曾經
    在外遭到不詳姓名年籍之人毆打，為了防身，竟基於持有具
    殺傷力槍枝及子彈之犯意，於民國九十三年十一月下旬某日
    ，在臺北縣板橋火車站廁所內，以新臺幣（下同）五萬元之
    代價，向某姓名年籍不詳，綽號「阿義」之成年男子，一次
    購買以仿ＢＥＲＥＴＴＡ廠８４型半自動手槍製造之金屬玩
    具手槍，換裝土造金屬槍管改造而成，機械性能良好，可擊
    發適用子彈，具有殺傷力之改造手槍一枝（含彈匣一個，槍
    枝管制編號0000000000）及直徑約八ＭＭ金屬彈
    頭具有殺傷力之土造子彈一顆，未經許可而同時持有上開槍
    枝與子彈，並將上開槍枝、子彈藏置在其位於新竹縣新豐鄉
    中崙村中崙二五三號住處附近草叢內。嗣其於九十四年八月
    二十八日凌晨三時許，將上開槍枝、子彈由藏置處取出，置
    入車號ＣＢＢ─四七二號機車置物箱後，騎乘該部機車欲前
    往新竹市區找尋朋友，迨於同日凌晨三時三十分許，其中途
    進入位在新竹縣竹北市○○路○段二六○號「萊爾富」便利
    商店購物後走出該店時，因見警車接近一時心慌，立即躲到
    該便利商店旁邊巷子內，警方見其行跡可疑，於上前盤查後
    ，徵得其同意搜索其放在便利商店前之上開機車後，當場查
    扣其所有之改造槍枝一枝與土造子彈一顆（土造子彈於送鑑
    時試射完畢）而查獲上情。
二、案經新竹縣警察局竹北分局報請臺灣新竹地方法院檢察署檢
    察官偵查起訴。
    理  由
一、訊據被告甲○○坦認為求防身，於上開時地，以五萬元之代
    價，向某不詳姓名年籍，綽號「阿義」之成年男子購買上開
    改造槍枝與土造子彈而持有，嗣於上址「萊爾富」便利商店
    前為警查獲等事實，僅主張其應有自首之適用，辯稱：「我
    從便利商店出來看到警察後一時心慌，就躲在便利商店旁邊
    巷子內，警察看到後對我盤查，經過我的同意，才在機車內
    搜到槍枝與子彈，我也承認持有槍枝、子彈之行為，應有自
    首規定之適用。」；被告之辯護人則為被告利益主張，被告
    所為應適用九十四年一月二十六日修正公布前之槍砲彈藥刀
    械管制條例第十一條第四項及第十二條第四項之規定論處，
    辯稱：「非法持有槍彈之行為人於非法『持有』時已完成犯
    罪構成要件，如未有中斷持有槍彈之情形發生，事實上應屬
    於持有狀態之繼續，猶如竊佔時已完成其犯罪行為，其後繼
    續占有，不可將之『分割』為多次竊佔行為論罪，則被告於
    九十三年十一月間向阿義購入槍枝與子彈持有時，已成立犯
    罪，其後占有槍彈之行為屬狀態繼續，應依新舊法比較適用
    九十四年一月二十六日修正公布前之槍砲彈藥刀械管制條例
    處斷。」。經查：
(一)被告於上開時地，為了防身，以五萬元之代價，向綽號「阿
    義」之男子，購買上開具有殺傷力之改造槍枝與土造子彈而
    持有，嗣於上址「萊爾富」便利商店前，為警徵得其同意搜
    索其騎乘之機車後查獲等情，業經被告於警訊、偵查中及本
    院審理時坦白承認，並有警方查獲被告上開犯行後拍攝之相
    片八張及扣案之改造手槍一枝（含彈匣一個，槍枝管制編號
    0000000000號）與土造子彈一顆可資佐證。又上
    開扣案之槍枝與子彈經送請內政部警政署刑事警察局鑑定結
    果認：(1)送鑑改造手槍一枝（槍枝管制編號0000000
    000號），係由仿ＢＥＲＥＴＴＡ廠８４型半自動手槍製
    造之金屬玩具手槍，更換土造金屬槍管改造而成之改造手槍
    ，機械性能良好，可擊發適用子彈，認具殺傷力。(2)送鑑改
    造子彈一顆，係土造子彈（具直徑約八ＭＭ之金屬彈頭），
    經試射，可擊發，認具殺傷力。有該局九十四年九月二十日
    刑鑑字第○九四○一四○八○七號槍彈鑑定書一份在卷可證
    ，此為鑑定機關本於專業知識及以科學方法檢驗所得之結論
    ，自可憑信，足見被告之自白與事實相符，可以採信，其於
    上開時地非法持有具殺傷力手槍與子彈之犯行，堪以認定。
(二)刑法第六十二條所謂自首，係指犯人在其犯罪未發覺前，向
    該管公務員承認犯罪，而接受裁判而言。所謂未發覺，乃指
    犯罪事實未為有偵查犯罪職權之公務員所發覺，或犯罪事實
    雖已發覺，而犯人為誰尚不知者而言。本件被告持有上開槍
    枝與子彈外出後，在便利商店前偶遇警員，一時心慌，躲藏
    在便利商店旁巷子內，因其行跡可疑經警方盤查後，徵得其
    同意搜索其騎乘之機車時，發覺其持有上開槍枝與子彈等情
    ，業經被告於警訊時供陳明確（見偵查卷第十一頁），則被
    告持有上開槍枝與子彈之犯行，顯係警方自行搜索機車後發
    覺，被告未於警方發覺其此部分犯行前向警方自承犯罪，顯
    與自首之要件不合，被告辯稱其有自首之適用，即有誤會。
    其坦承上開持有槍、彈之行為應為自白而非自首。
(三)槍砲彈藥刀械管制條例規定未經許可持有手槍、子彈罪，其
    持有之繼續，為行為之繼續而非狀態之繼續，亦即該槍彈一
    經持有，罪即成立，但其完結須繼續至持有行為終了時為止
    ，其間法律縱有變更，如其行為繼續實施至新法施行以後，
    即無行為後法律變更之可言，而應適用其行為終止時之槍砲
    彈藥刀械管制條例之規定論處；最高法院七十五年度臺上字
    第六六○○號、八十九年度臺非字第一八六號判決可供參考
    。本件被告於九十三年十一月下旬持有上開具有殺傷力之槍
    枝與子彈，經警於九十四年八月二十八日查獲，已如上述，
    而被告持有上開槍枝、子彈之行為繼續中，槍砲彈藥刀械管
    制條例雖於九十四年一月二十六日修正生效，惟依上開說明
    ，仍不生行為後法律變更，應為新舊法比較之問題，自應適
    用其行為終止時之現行槍砲彈藥刀械管制條例第八條第四項
    及第十二條第四項之規定論處，故被告之辯護人為被告利益
    辯稱被告持有上開槍彈之繼續行為，為狀態之繼續，應依新
    舊法比較，適用較有利於被告之修正前槍砲彈藥刀械管制條
    例第十一條第四項及第十二條第四項之規定云云，亦有誤會
    。
(四)綜上，被告及被告之辯護人所辯均不可採，其於上開時地持
    有具有殺傷力槍枝與子彈等犯行，堪足認定，本件事證已臻
    明確，應予依法論科。
三、核被告甲○○所為，係犯槍砲彈藥刀械管制條例第八條第四
    項未經許可持有可發射子彈具有殺傷力之改造手槍罪及同條
    例第十二條第四項之未經許可持有子彈罪。其以一行為同時
    持有可發射子彈之改造手槍及土造子彈，應依想像競合犯之
    例，從較重之未經許可持有可發射子彈具有殺傷力之改造手
    槍罪處斷。又被告無何前科素行，先前在車部屋企業社就職
    ，現則從事汽車美容之工作，業經被告於本院審理時供明在
    卷，並有在職證明書一紙在卷可證，其年僅十九歲，高中畢
    業學歷，年紀輕而智識淺薄，為求防身即持有上開槍彈，思
    慮亦不周延，而其犯行為警方查獲後，始終承認而毫無隱瞞
    ，可見其持有槍彈之動機單純，確非供為不法之目的，對於
    社會治安應不會產生嚴重之危害，衡諸上情，足認其犯案情
    節尚屬輕微，惟法定刑度甚重，足以引起社會上一般人之同
    情，其犯罪情狀顯有可憫恕之處，於科以法定最低刑度仍嫌
    過重，爰依刑法第五十九條之規定，酌量減輕其刑。爰審酌
    被告無何前科之素行、為求防身而持有槍枝與子彈之犯罪動
    機與目的、持有槍枝與子彈之數量不多、不圖以上開槍枝與
    子彈供犯罪使用，對於社會治安危害不大及坦認犯行之犯罪
    後態度等一切情狀，量處如主文所示之刑及罰金部分諭知如
    易服勞役之折算標準。
四、被告前未曾受有期徒刑以上刑之宣告，有臺灣新竹地方法院
    刑案資料查註紀錄表及臺灣高等法院被告前案紀錄表各一份
    在卷可證，其有正當之工作，已如上述，因一時失慮觸犯本
    件罪刑，經此次偵審程序及刑之宣告，當知所警惕，無再犯
    之虞，本院綜核各情，認上開有期徒刑及罰金刑之宣告，已
    足策其自新，所宣告之刑以暫不執行為適當，爰併諭知緩刑
    五年，以啟向上。又因被告年紀尚輕，心性未定，容易受到
    朋友及客觀環境影響，而有持續觀察被告於緩刑期內之行為
    舉止及培養其正確法律觀念之必要，故併宣告緩刑期內付保
    護管束，由觀護人給予適當之協助及指導，以觀後效。
五、扣押在案之改造手槍一枝（含彈匣一個，槍枝管制編號00
    00000000號），為違禁物，應依刑法第三十八條第
    一項第一款之規定，宣告沒收。至扣押在案之土造子彈一顆
    ，已於鑑驗時試射完畢而不具殺傷力，爰不併予宣告沒收。
據上論斷，應依刑事訴訟法第二百九十九條第一項前段，槍砲彈
藥刀械管制條例第八條第四項、第十二條第四項，刑法第十一條
前段、第五十五條、第五十九條、第四十二條第二項、第三十八
條第一項第一款、第七十四條第一款、第九十三條第一項，罰金
罰鍰提高標準條例第二條，現行法規所定貨幣單位折算新臺幣條
例第二條，判決如主文。
本案經檢察官傅伊君到庭執行職務
中    華    民    國  九十五  年    三    月  二十九  日
                  刑事第六庭  審判長法  官  遲中慧
                                    法  官  魏瑞紅
                                    法  官  林昌義
以上正本證明與原本無異。
如不服本判決，應於判決送達後10日內向本院提出上訴狀 (應附
繕本 )，上訴於臺灣高等法院。
中    華    民    國  九十五  年    三    月  二十九  日
                                    書記官  江靜玲
附錄本案論罪科刑法條全文：
槍砲彈藥刀械管制條例第八條
未經許可，製造、販賣或運輸鋼筆槍、瓦斯槍、麻醉槍、獵槍、
空氣槍或第四條第一項第一款所定其他可發射金屬或子彈具有殺
傷力之各式槍砲者，處無期徒刑或五年以上有期徒刑，併科新臺
幣一千萬元以下罰金。
未經許可，轉讓、出租或出借前項所列槍枝者，處五年以上有期
徒刑，併科新臺幣一千萬元以下罰金。
意圖供自己或他人犯罪之用，而犯前二項之罪者，處無期徒刑或
七年以上有期徒刑，併科新臺幣一千萬元以下罰金。
未經許可，持有、寄藏或意圖販賣而陳列第一項所列槍枝者，處
三年以上十年以下有期徒刑，併科新臺幣七百萬元以下罰金。
第一項至第三項之未遂犯罰之。
槍砲彈藥刀械管制條例第十二條第四項
未經許可，持有、寄藏或意圖販賣而陳列子彈者，處五年以下有
期徒刑，併科新台幣三百萬元以下罰金。


司法院資訊處製作；財團法人民間司法改革基金會備份。
